臺灣高等法院民事裁定　　　　　　　　 100年度抗字第1479號
抗　告　人　張秀瓊
代　理　人　郭學廉律師
上列抗告人因與相對人謝秀卿間聲請假處分事件，對於中華民國
100年7月26日臺灣士林地方法院100年度裁全字第107號裁定提起
抗告，本院裁定如下：
    主      文
原裁定廢棄。
相對人於原法院之聲請駁回。
聲請及抗告費用由相對人負擔。
    理      由
一、相對人於原法院聲請意旨略以：相對人係被繼承人鄒原忠之
    配偶，與鄒原忠育有鄒鴻慈、鄒鴻恩2子，而抗告人則為鄒
    原忠之母。因鄒原忠臥病多年，於民國（下同）100年3月11
    日死亡，其遺產本應由鄒鴻慈、鄒鴻恩及相對人共同繼承，
    惟相對人於辦理遺產稅事宜時，赫然發現原屬鄒原忠所有，
    如原裁定附表所示之不動產（下稱系爭不動產），竟於99年
    7月10日以買賣為登記原因移轉所有權予抗告人。惟查鄒原
    忠於99年5月間即因呼吸衰竭送往加護病房救治（已配戴呼
    吸器），其後病況日漸惡化，嗣於99年7月5日入住呼吸照護
    病房治療，上開移轉登記日期正值鄒原忠病重之際，則鄒原
    忠自無將系爭不動產出售予抗告人之可能，且鄒原忠生前未
    曾提及欲出售系爭不動產，亦未見有買賣價金存入鄒原忠之
    帳戶，是鄒原忠與抗告人間絕無買賣關係存在。又相對人於
    日前獲悉抗告人正計畫將系爭不動產移轉予其女兒，倘抗告
    人將系爭不動產之所有權予以移轉或為其他處分，致請求標
    的現況變更，則相對人之債權（即確認買賣關不存在及塗銷
    所有權移轉登記等）縱經法院判決確定，勢有不能強制執行
    或甚難執行之虞，如法院認釋明仍有不足，願以現金供擔保
    或財團法人法律扶助基金會士林分會所出具之保證書以代釋
    明，爰依民事訴訟法第532條規定，聲請裁定禁止抗告人就
    系爭不動產為移轉、讓與、設定抵押或其他一切處分行為等
    情。原法院裁定准許相對人於提供擔保金新臺幣218萬元或
    財團法人法律扶助基金會士林分會所出具之同額保證書後，
    得為上開請求。
二、抗告意旨略以：依土地法第43條規定，系爭不動產既屬抗告
    人所有，而相對人至今未能提出任何可供即時調查之證據，
    釋明鄒原忠與抗告人間就系爭不動產之買賣及移轉行為為無
    效；況相對人於對抗告人提出偽造文書之告訴後，臺灣士林
    地方法院檢察署之檢察官在偵查中已傳喚承辦之代書到庭，
    證述：雙方就買賣契約之簽訂及移轉登記皆係出於鄒原忠之
    本意與自願，可證上開行為均屬合法有效，原裁定對此未加
    詳查，即有違誤。又縱認相對人對於「請求原因」已有所釋
    明，惟仍須就「假處分之原因」亦盡釋明義務；然遍觀相對
    人之聲請意旨所述，對於抗告人就系爭不動產有何不當處分
    或隱匿行為，亦或如何計畫將系爭不動產移轉予其女兒，有
    何因現狀變更，致日後有不能執行或甚難執行之虞之情形，
    並未提供任何可供法院即時調查之證據，毫無釋明，則法院
    尚不得准許相對人供擔保以補釋明之欠缺，是原裁定遽為准
    許相對人為本件假處分之聲請，亦顯有錯誤，應予廢棄等語
    。
三、按「債權人就金錢以外之請求因請求標的之現狀變更，有日
    後不能強制執行，或甚難強制執行之虞，欲保全強制執行者
    ，得聲請假處分 」，民事訴訟法第532條定有明文。又債權
    人聲請假處分，依同法第533條準用第525條、第526條規定
    ，應表明及釋明「請求及假處分之原因」，且兩者缺一不可
    。若債權人就假處分之原因絲毫未予表明及釋明，法院即不
    得命供擔保後為假處分。
四、經查，相對人於原法院就其主張之事實，雖提出戶籍謄本、
    土地及建物登記謄本暨異動索引、長庚紀念醫院診斷證明書
    影本、基隆市立醫院診斷證明書影本等件（見原法院卷相對
    人所提聲證1至聲證7）為憑，釋明請求之原因，惟就抗告人
    有何日後不能強制執行或甚難執行之虞之假處分原因，並未
    提出任何可即時調查之證據，以供釋明；復於本院令其陳述
    意見時，僅謂「鄒原忠既然臥床，自無可能將其名下所有房
    地，以買賣為原因移轉登記予抗告人；再者，縱使本件假處
    分有釋明不足之情形，惟相對人既已提出財團法人法律扶助
    基金會士林分會所出具之保證書為擔保，則原裁定予以准許
    ，自然適法」云云，仍未提出任何證據以釋明本件假處分之
    原因，依上開說明，法院自不得准予假處分。原裁定不察，
    准為假處分，即有未合，抗告意旨指摘原裁定不當，求予廢
    棄，為有理由，爰由本院廢棄原裁定，並駁回相對人假處分
    之聲請。
五、據上論結，本件抗告為有理由，爰裁定如主文。
中    華    民    國   100    年    11    月    28    日
                  民事第十五庭
                      審判長法  官  林恩山
                            法  官  方彬彬
                            法  官  郭松濤
正本係照原本作成。
本裁定除以適用法規顯有錯誤為理由，不得再抗告。如提起再抗
告，應於收受送達後10日內委任律師為代理人向本院提出再抗告
狀，並繳納再抗告費新臺幣1,000元整。
中    華    民    國   100    年    11    月    29    日
                            書記官  方素珍